臺灣高等法院臺南分院刑事裁定　　　　　　九十三年度抗字第六號　　　　　　Ｇ
　　　抗　告　人　甲　○　○
右列抗告人因聲請定應執行刑案件，不服中華民國九十二年十二月三日臺灣雲林地方
法院第一審裁定（九十二年度聲字第七八三號）提起抗告，本院裁定如左：
      主      文
原裁定撤銷。
甲○○因違反毒品危害防制條例等罪，所處如附表所示之刑，應執行有期徒刑肆年壹
月。
      理      由
一、抗告意旨略以：
  (一)查抗告人於民國（下同）八十九年間，因毒品案件，檢察官以九十一年度毒偵緝
    字第六八號提起公訴，經原審以九十二年度訴緝字第四號，於九十二年五月十五
    日，對抗告人判處如下徒刑：(1)連續施用第一級毒品，處有期徒刑一年。(2)又連
    續施用第二級毒品，處有期徒刑七月。(3)又連續施用第一級毒品，處有期徒刑一
    年。(4)又連續施用第二級毒品，處有期徒刑七月；四罪合併定應執行刑，為有期
    徒刑「二年十月」。另抗告人於九十一年至九十二年間，又因毒品案件，檢察官
    以九十一年度毒偵字第三五九、六四一、一二一七號提起公訴，經原審以九十二
    年度訴字第二八號，於九十二年九月十八日，對抗告人判處如下徒刑：(5)連續施
    用第一級毒品罪，處有期徒刑一年。(6)又施用第二級毒品，處有期徒刑六月，合
    併定應執行刑為有期徒刑「一年四月」在案。
  (二)抗告人所犯上開六罪，原審於九十二年十二月三日，以九十二年度聲字第七八三
    號定應執行刑，裁定抗告人應執行有期徒刑「四年六月」。然抗告人二案（即九
    十二年度訴緝字第四號、九十二年度訴字廿八號）業經各自定應執行刑，分別為
    有期徒刑「二年十月」及有期徒刑「一年四月」，二案縱使合併執行，刑期亦僅
    為有期徒刑「四年二月」，原審合併定應執行刑結果，竟為有期徒刑「四年六月
    」，增加四月有期徒刑，顯不利於抗告人，違反刑期合併及比例原則。故抗告人
    為維護自身權利，依法提起抗告，求為撤銷原裁定，另為適當裁定云云。
二、按法律上屬於自由裁量之事項，須受其外部性界限及內部性界限之拘束。依據法
    律具體規定，法院應在其範圍內為適當裁判者，為外部性界限；而法院為裁判時
    ，應考量法律之目的，及法律秩序之理念者，為內部性界限（最高法院八十年台
    非字第四七三號判例參照）。本件抗告人林春發先後犯附表所示施用第一級毒品
    、施用第二級毒品等六罪，其中前四罪，經台灣雲林地方法院於九十二年五月十
    五日，以九十二年度訴緝字第四號判決在案，併定應執行刑為有期徒刑二年十月
    確定。其中第五罪、第六罪，亦經台灣雲林地方法院於九十二年九月十八日，以
    九十二年度訴第二十八號判決在案，併定應執行刑為有期徒刑一年四月確定。茲
    原裁定依檢察官聲請，以抗告人所犯前揭六罪，均合於定應執行刑之規定，而對
    抗告人定其應執行刑，為有期徒刑四年六月，從形式上觀察，原裁定雖未逾越刑
    法第五十一條第五款所定法律之外部性界限，惟已重於先前抗告人違反毒品危害
    防制條例二案（即九十二年度訴緝字第四號、九十二年度訴字廿八號）各案執行
    刑「有期徒刑二年十月」與「有期徒刑一年四月」之加計總和，而不利於抗告人
    ，難謂與前揭內部性界限無違（最高法院九十二年度台非字第三一九、二三五、
    二二七、一八七號判決參照）。
三、次按裁判「確定前」犯數罪者，數罪所宣告之刑，併合處罰，其宣告同種類之刑
    者，不予累計處罰；例如，宣告多數有期徒刑者，其應執行之刑期，在各宣告刑
    中之最長期以上，各刑合併之刑期以下，即學說上所謂「併罰原則」（刑法第五
    十條、第五十一條規定參照）。其適用條件，須屬裁判「確定前」所犯數罪，始
    有其適用。倘如裁判「確定後」，始為犯罪，則無「併罰原則」之適用，而應適
    用「累罰原則」，即不論所宣告之刑，有無同種類之刑，均將各罪所宣告之刑，
    加以累計執行。以此論之，就法律效果而言，行為人所犯數罪，如適用「併罰原
    則」，顯較之適用「累罰原則」，有利於行為人。本件抗告人所犯附表所示六罪
    ，其中前四罪，定應執行刑為「有期徒刑二年十月」，設若抗告人附表所示第五
    、六罪（宣告刑為有期徒刑一年及六月，二罪符合刑法第五十條規定，定應執行
    刑為有期徒刑一年四月），係在附表前四罪「裁判確定後」，始行再犯者，則就
    附表所示五、六罪所定之應執行刑（有期徒刑一年四月），應與前四罪所定之應
    執行刑（有期徒刑二年十月），適用「累罰原則」，即加以累計執行。則抗告人
    之「應執行刑」，亦僅為「有期徒刑四年二月」。本件抗告人所犯附表所示六罪
    ，均屬「裁判確定前」犯數罪，原裁定依刑法第五十條，適用「併罰原則」，對
    抗告人所定應執行刑「有期徒刑四年六月」，竟較諸適用「累罰原則」所定應執
    行刑「有期徒刑四年二月」，更不利於抗告人，依「舉重以明輕」法則，原裁定
    所定應執行刑，亦不合「比例原則」。
四、綜上，抗告意旨，謂原裁定就裁判確定前所犯數罪之併合處罰，不合比例原則，
    而指摘原裁定不當，洵有理由，應由本院將原裁定撤銷，更定應執行之刑如主文
    第二項所示。
據上論斷，應依刑事訴訟法第四百十三條，刑法第五十三條、第五十一條第五款，裁
定如主文。
中    華    民    國      九十三      年      一      月      二        日
                                  臺灣高等法院臺南分院刑事第六庭
                                      審判長法官  蔡    崇    義
                                            法官  許    進    國
                                            法官  董    武    全
右正本證明與原本無異。
如不服本裁定應於送達後五日內向本院提出抗告狀。
                                      法院書記官  黃    全    忠
中    華    民    國      九十三      年      一      月      十六      日
